【裁判字號】    89,台抗,591
【裁判日期】    891110
【裁判案由】    拍賣抵押物
【裁判全文】
最高法院民事裁定                                八十九年度台抗字第五九一號
    再 抗告 人  乙○○
右再抗告人因與甲○○○間聲請拍賣抵押物事件，對於中華民國八十九年八月四日台
灣高等法院台中分院裁定（八十九年度抗字第八三一號），提起再抗告，本院裁定如
左：
    主  文
再抗告駁回。
再抗告程序費用由再抗告人負擔。
    理  由
本件相對人聲請意旨以：再抗告人於民國八十七年二月一日以其所有彰化縣員林鎮○
○段二三一號（重測前為柴頭井段七八號），應有部分二一○分之五土地（下稱系爭
土地）為向伊借款之擔保，設定新台幣（下同）一百萬元之最高限額抵押權，存續期
間自八十七年二月一日起，至同年七月三十日止，債務清償日期為依照各個債務契約
所約定之清償日期，經登記在案，再抗告人向伊借款一百萬元，嗣於同年四月二十九
日變更權利價值為最高限額一百二十四萬元，詎屆期不依約履行云云，聲請裁定拍賣
抵押物。經台灣彰化地方法院（下稱彰化地院）裁定駁回其拍賣抵押物之聲請，相對
人不服，提起抗告。
原法院以：相對人於彰化地院提出之債權證明，固係再抗告人於八十八年一月一日簽
發金額為一百萬元之本票一紙，及八十七年十一月三十日、八十八年三月三十日九萬
一千八百五十元及十六萬元之支票二紙，惟前開票據均係再抗告人向相對人設定最高
限額抵押權時之借款及其利息，經再抗告人於彰化地院兩造間之給付票款訴訟中所自
承，經原法院調閱彰化地院八十九年員簡字第九一號民事卷宗查核屬實，足證相對人
所提出之上開票據，為本件最高限額抵押權擔保效力所及，相對人聲請拍賣抵押物，
即無不合。因而將彰化地院所為駁回相對人拍賣抵押物聲請之裁定廢棄，改為裁定許
可拍賣再抗告人所有系爭土地，於法並無不合。
按聲請拍賣抵押物，原屬非訟事件。在最高限額抵押權，祇須其已經依法登記，並就
所提出之文件審查，足以明瞭其確係有債權存在，法院即應為許可拍賣之裁定。查本
件相對人於聲請時就所主張對於再抗告人之債權，除提出上開本票一紙及支票二紙外
，並於原法院提出再抗告人民事答辯狀影本，再抗告人於該答辯狀自承：於八十七年
二月間以系爭土地為擔保，向相對人借款八十萬元，嗣第二次辦理設定抵押，將原借
貸八十萬元及未繳納利息二十萬元，總計為一百萬元，設定抵押一百二十四萬元云云
，經原法院調閱彰化地院八十九年員簡字第九一號民事卷宗查核屬實，原法院就上開
文件為形式上之審查，認相對人對再抗告人在前開最高限額抵押權存續期間，確有上
開借款及利息債權存在，因而裁定許可其拍賣抵押物，並無違背法令，至對於此項法
律關係有爭執之人，為求保護其權利，不妨提起訴訟，以求解決，不得僅依抗告程序
聲明其爭執，並據為廢棄拍賣裁定之理由。再抗告論旨，聲明廢棄，非有理由。
據上論結，本件再抗告為無理由。依非訟事件法第二十八條、第八條第二項、民事訴
訟法第四百九十二條第一項、第九十五條、第七十八條，裁定如主文。
中      華      民      國    八十九    年     十一     月      十      日
                              最高法院民事第七庭
                                  審判長法官  謝  正  勝
                                        法官  劉  福  來
                                        法官  高  孟  焄
                                        法官  楊  鼎  章
                                        法官  葉  勝  利
      右正本證明與原本無異
                                              書  記  官
中      華      民      國    八十九    年     十一     月    二十八    日


司法院資訊處製作；財團法人民間司法改革基金會備份。
